【裁判字號】    94,易,551
【裁判日期】    950124
【裁判案由】    贓物
【裁判全文】
臺灣屏東地方法院刑事判決               94年度易字第551號
公  訴  人  臺灣高雄地方法院檢察署檢察官
被      告  甲○○
                    （現另案
上列被告因贓物案件，經檢察官聲請簡易判決處刑（93年度偵字
第5451號），臺灣高雄地方法院改依通常程序審理並判決移轉管
轄，本院判決如下：
    主  文
甲○○無罪。
    理  由
一、公訴意旨略以：被告甲○○於民國92年11月底某日，在高雄
    縣林園鄉明知友人乙○○所交付面額新台幣（下同）4200元
    、發票人為展興企業有限公司、付款人為台灣中小企業銀行
    東港分行、票號為692956號（簡易判決處刑書誤載為692590
    號）之支票1 紙，係乙○○拾獲後侵占入己之贓物，竟仍予
    收受，並持向丙○○調借，因認被告甲○○涉犯刑法第349
    條第1 項之收受贓物罪嫌。
二、按犯罪事實應依證據認定之，無證據不得認定犯罪事實；又
    不能證明被告犯罪者，應諭知無罪之判決，刑事訴訟法第15
    4 條第2 項、第301 條第1 項分別定有明文。次按認定不利
    於被告之事實，須依積極證據，茍積極證據不足為不利被告
    事實之認定，即應為有利於被告之認定，更不必有何有利之
    證據；事實之認定，應憑證據，如未能發現相當證據，或證
    據不足以證明，自不能以推測或擬制之方法，以為裁判之基
    礎；且認定犯罪事實所憑之證據，雖不以直接證據為限，間
    接證據亦包括在內，然而無論直接證據或間接證據，其為訴
    訟上之證明，須於通常一般之人均不致有所懷疑，而得確信
    其為真實之程度者，始得據為有罪之認定，倘其證明尚未達
    到此一程度，而有合理之懷疑存在而無從使事實審法院得有
    罪之確信時，即應為諭知被告無罪之判決；又檢察官對於起
    訴之犯罪事實，仍應負提出證據及說服之實質舉證責任，倘
    其所提出之證據，不足為被告有罪之積極證明，或其指出證
    明之方法，無從說服法院以形成被告有罪之心證，基於無罪
    推定之原則，自應為被告無罪判決之諭知，最高法院30年上
    字第816 號、40年台上字第86號、76年台上字第4986號、92
    年度臺上字第128 號判例可資參照。另按刑法第349 條第1
    項之收受贓物罪，係指其物因他人財產犯罪已成贓物，且收
    受者主觀上亦已知為贓物後，仍予收受取得持有者而言。
三、公訴人認被告甲○○涉有上開犯行，無非以證人丁○○於警
    詢之證述、證人丙○○、乙○○於偵查中之證述及支票、退
    票理由單、遺失票據申請書、掛失止付票據提示人資料查報
    表、贓物領據各1 紙為其主要論據。惟訊據被告矢口否認有
    何收受贓物之犯行，辯稱：伊不知道證人乙○○所交付之支
    票係贓物等語。經查：
（一）上開票號692956號之支票，原係展興企業有限公司（下稱
      展興公司）所有之空白支票，於92年11月6 日8 時許，在
      展興公司位於屏東縣東港鎮○○路129 之1 號工廠內遭竊
      ，嗣該空白支票經不詳人士填載票面金額為4,200 元、發
      票日為92年12月18日、發票人為展興公司，並加蓋展興公
      司及負責人丁○○之印文後（此部分未經檢察官起訴，且
      與起訴部分非屬裁判上一罪關係），為證人乙○○於92年
      11月上旬某日，在屏東縣東港鎮安泰醫院停車場拾獲並予
      侵占入已（此部分業據檢察官另行偵辦），嗣再經證人乙○○於92年11月下旬某日，在屏東縣東港鎮往新園鄉○○
      村○路旁，將該支票交付被告以調借現金，經被告於收受
      後持至證人丙○○位於高雄縣林園鄉○○村○○○路2巷5
      號工廠，向證人丙○○調借現金4,200 元，證人丙○○再
      於92年12月9 日14時許，持該支票至高雄縣林園鄉○○○
      路高雄企銀提示付款，惟因展興公司業已將該紙支票掛失
      止付而遭退票等情，業據證人即展興公司負責人丁○○於
      警詢時之證述及證人乙○○、丙○○於臺灣高雄地方法院
      、本院審理時之證述明確（見93 年度偵字第5451號卷第4
      頁反面、第18頁、臺灣高雄地方法院卷第91頁、第92頁至
      第93頁、本院卷第65頁、第66頁反面），並有贓物領據、
      遺失票據申報書、掛失止付票據提示人資料查報表、支票
      及退票理由單各1 紙在卷可稽。足見，上開支票確係展興
      公司所失竊後，再經證人乙○○拾獲予以侵占入己之贓物
      無訛。
（二）上開支票固為證人乙○○犯侵占遺失物罪所得之贓物，惟
      被告於收受該支票當時並不知情之事實，迭據證人乙○○
      於偵查中證稱：伊拾獲該支票交給被告，過幾天以後有打
      電話給被告，告知被告該支票是撿來的等語（見93年度偵
      字第5451號卷第42頁反面）、於臺灣高雄地方法院審理時
      具結證稱：伊為向被告調現，故將該支票交給被告，並跟
      被告說該支票係向朋友借的客票等語（見臺灣高雄地方法
      院卷第92頁至第93頁），核與其於本院審理時具結證稱：
      伊係直接拿支票向被告調借，並跟被告說該支票係借的，
      因為伊腳開刀缺錢，想跟被告借錢，伊交支票給被告當時
      並沒有告知被告支票來源，後來因伊被羈押，嗣伊交保出
      去時，有人告知被告找伊，伊才找被告，告知被告該支票
      係撿來的，被告才知道等語大致相符（見本院卷第65頁、
      第66頁），是以，證人乙○○將該支票交付予被告當時既
      未告知係拾獲之支票，則被告在收受該支票當時自無從知
      悉該支票係屬贓物，故被告在主觀上並無贓物之認識，應
      可認定，是以，依上開規定及說明，自難以刑法之收受贓
      物罪相繩。
（三）又被告當天係自己一人進去證人丙○○工廠內，持該支票
      向證人丙○○調借現金之情，業據證人丙○○於臺灣高雄
      地方法及本院審理時均具結證述明確（見臺灣高雄地方法
      院卷第91頁、本院卷第66頁反面），雖被告於偵查中陳述
      ：當天證人乙○○曾一同前往之語，然此係因被告害怕證
      人乙○○不願承認曾交付該支票之事實，方於偵查中為如
      上之供述；至證人丙○○則係因被告有說是朋友委託調現
      ，故以為被告有帶朋友在車上，始在偵查中證述被告有帶
      人前往之語（見本院卷第66頁反頁），是以，被告與證人
      丙○○於本院審理時既就當時調借現金之情形證述甚詳，
      並說明於偵查中所為不同陳述之理由，且核均與常情無違
      ，堪認證人丙○○於臺灣高雄地方法及本院審理時之證述
      ，應屬真實，被告確係獨自1 人前去向證人丙○○調借現
      金。況刑法第349 條第1 項之收受贓物罪，必收受者主觀
      上已知為贓物後，仍予收受取得持有者始可成立，已如前
      述，是本案被告究係獨自1 人或與證人乙○○一同前往向
      證人丙○○調借現金，均與被告主觀上是否認識該支票為
      贓物無涉，自不得作為認定被告知悉該支票係贓物之積極
      證明，因此，公訴人認被告、證人丙○○於偵、審之證述
      不一，而認被告涉有贓物罪嫌云云，尚屬無據。
（四）綜上所述，被告於收受證人乙○○交付之上開支票時，在
      主觀上既無該支票係屬贓物之認識，自與刑法規定收受贓
      物罪之構成要件有間，此外，復查無其他確切證據足以證
      明被告確有公訴人所指之犯行，其犯罪即屬不能證明，依
      據上開法條規定及判例意旨，自應為被告無罪之諭知。
據上論斷，應依刑事訴訟法第301條第1項，判決如主文。
本案經檢察官鍾仁松到庭執行職務。
中    華    民    國    95    年    1     月    24    日
                  刑事第二庭  審判長法  官  羅森德
                                    法  官  陳松檀
                                    法  官  蘇碧珠
以上正本證明與原本無異。
如不服本判決，應於判決送達後10日內，向本院提出上訴狀。
                                    書記官  賀燕花
中    華    民    國    95    年    1     月    24    日


司法院資訊處製作；財團法人民間司法改革基金會備份。
